【裁判字號】    97,易,2798
【裁判日期】    971014
【裁判案由】    詐欺
【裁判全文】
臺灣臺中地方法院刑事判決              97年度易字第2798號
公  訴  人  臺灣臺中地方法院檢察署檢察官
被      告  己○○
            丁○○
上列被告因詐欺案件，經檢察官提起公訴（96年度偵字第28074號）
，本院判決如下：
    主    文
己○○為他人處理事務，意圖為第三人不法之利益，而為違背其
任務之行為，致生損害於本人之財產，處有期徒刑壹年，減為有
期徒刑陸月，如易科罰金，以新臺幣參仟元折算壹日。
丁○○無罪。
    犯罪事實
一、緣丁○○曾透過張連峰向金主黃敬惠借款新臺幣（下同）16
    0萬元，並就該筆借款由姻親甲○○提供其所有之臺中市○○路200巷42號15樓之3之房地（下稱系爭房地）設定抵押權
    予黃敬惠，俟因無力繳納利息，欲以系爭房地向銀行申辦貸
    款，以清償黃敬惠之上開借款。甲○○遂於民國96年1月2日
    自任申請人及借款人，由丁○○任連帶保證人，並由甲○○
    提供系爭房地之所有權狀等資料向陽信銀行臺中分行（下稱
    陽信銀行）業務人員己○○申請房屋貸款188萬元，並提供
    抵押權設定予陽信銀行，其後，陽信銀行襄理陳文奇於審核
    後，通知己○○須要求丁○○改任共同借款人，經陽信銀行
    於同年1月8日核准貸款，並由己○○於同年1月9日對甲○○
    、丁○○辦理對保後，甲○○再於同年1月16日在陽信銀行
    開設帳號00000000000號帳戶（下稱陽信銀行甲○○帳戶）
    以供貸款撥付入帳，陽信銀行則於同年1月17日將貸款188萬
    元撥付入陽信銀行之甲○○帳戶。另丁○○因需要資金週轉
    ，於96年1月3日，亦透過己○○向金主謝明仁（另經檢察官
    為不起訴處分）借得107萬元，均先敘明。
二、己○○係陽信銀行承辦放貸甲○○案件之承辦人員，其於96
    年1月17日明知陽信銀行撥付至甲○○上開帳戶之188萬元，
    係甲○○所有款項，且甲○○欲將其中160萬元返還予黃敬
    惠之代理人張連峰，己○○竟意圖保障其友人謝明仁對丁○○之債權，於未得甲○○同意，且甲○○亦不知情之情形下
    ，先對甲○○佯稱陽信銀行就該筆貸款要分2次撥款云云，
    再利用其受甲○○委託，要代為提款及匯款予張連峰以清償
    債務、及代為提款支付上揭房貸之帳戶管理費等款項，而代
    甲○○保管存摺、印章及甲○○親捺指印之空白取款條，為
    甲○○處理事務之機會，於陽信銀行撥款當日（96年1月17
    日），擅自持其保管之上開陽信銀行之甲○○帳戶之存摺、
    印章及親捺指印之空白取款條，將陽信銀行甲○○帳戶內之
    貸得款項188萬元中之107萬元領出，並轉存至陽信銀行謝明
    仁帳戶，以清償丁○○積欠謝明仁之107萬元，而為違背其
    任務即代甲○○要提款、匯款予張連峰之行為，致生損害於
    甲○○本人之財產，使甲○○仍積欠張連峰80萬元，系爭房
    地有遭拍賣抵償風險之損害。
三、案經臺中市警察局第一分局報請臺灣臺中地方法院檢察署檢
    察官偵查起訴。
    理    由
壹、本案證據能力之說明
    按「被告以外之人於審判外之陳述，雖不符前4條（指刑事
    訴訟法第159條之1至第159條之4）之規定，而經當事人於審
    判程序同意作為證據，法院審酌該言詞陳述或書面陳述作成
    之情況，認為適當者，亦得為證據」，又「當事人、代理人
    或辯護人於法院調查證據時，知有第159條第1項不得為證據
    之情形，而未於言詞辯論終結前聲明異議，視為有前項之同
    意」，刑事訴訟法第159條之5第1項、第2項亦有明文。本件
    被告己○○、丁○○及檢察官就本件證據之證據能力，均未
    於言詞辯論終結前聲明異議，自視為同意，合先敘明。
貳、有罪部分
一、訊據被告己○○矢口否認有背信犯行，辯稱：我對保的時候
    ，還有向甲○○確認，這個案子是不是就是照陳仁傑（被告
    己○○應係指戊○○）說的做就可以了，甲○○說沒有錯。
    ‥‥這個案子（應指甲○○向陽信銀行貸款案）承辦的第二
    還是第三天，陳仁傑（指戊○○）、丁○○就過來說他們公
    司要用錢，要週轉，我本來是回絕說我沒有錢，但是他們就
    一直拜託，陳仁傑（指戊○○）說他的房子目前在我手上辦
    理貸款，他所謂的房子就是丁○○還有甲○○的房子，陳仁
    傑（指戊○○）說他只需要100萬元而已，而且貸款應該會
    過，要我幫幫忙，所以我就介紹謝明仁，是丁○○、陳仁傑
    （指戊○○）就直接去跟謝明仁談，當時我也在場，我當時
    聽到丁○○說房子貸款如果下來，就直接還給謝明仁，丁○○當時並沒有說是哪一個房子的貸款下來。‥‥（法官問：
    188萬元當天核撥下來，當天80萬元匯給張連峰，剩餘的錢
    呢？）我是聽陳仁傑（指戊○○）、丁○○的指示，當天就
    匯給謝明仁了云云（本院卷第19頁），惟查：
（一）被告己○○係陽信銀行承辦甲○○貸款案之承辦人員，96
      年1月17日陽信銀行核撥貸款188萬元至甲○○陽信銀行帳
      戶後，甲○○確有將其陽信銀行帳戶之存摺、印章交予己○○，並將親蓋指印之空白取款條數張交被告己○○持有
      ，主要委託被告己○○辦理提款再匯款至張連峰帳戶，以
      償還甲○○前積欠張連峰之款項等情，業據被告己○○於
      本院坦承：「取款單上面確實是我蓋的印章，手印是甲○○本人的，那是96年1月17日撥款下來的那天，甲○○蓋
      了很多張空白的取款單給我，就是委託我撥款，但是撥款
      給何人沒有告訴我」等語（本院卷第47頁反面），復據告
      訴人甲○○於警詢、本院多次指訴在卷，其於本院指稱：
      「我本來是告訴己○○把160萬元一次匯給代書。‥‥己○○說要分兩期，第一次是80萬元，第二次也是匯80萬元
      ，這是己○○拿走我的存摺的時候告訴我的」等語在卷（
      本院卷第15頁），並據證人張連峰於偵訊證述：「96年1
      月17日我陪同甲○○及他兒子一同到陽信銀行臺中分行辦
      理撥款事宜，己○○跟我們說，只能分2次撥款，每次撥
      80萬元，己○○要我當場寫了一張80萬元的匯款單，上面
      載明我的帳戶，交給己○○，我寫好之後，就交給己○○
      ，己○○說第1筆下午我就會收到，第2筆己○○說要1 月
      23日才會撥入，後來我回去查，下午我的帳戶有入80萬元
      ，但是匯款人是丁○○。到1月23日發現剩下的款項都沒
      有匯進來」等語（核交卷第7頁）在卷，核與證人即甲○○之子乙○○於本院證稱：「己○○說要2次撥款，就是
      說第1次是當天可以撥80萬元給張代書（指張連峰），之
      後96年1月23日才可以第2次撥錢。‥‥（審判長問：蓋完
      之後，甲○○的印章呢？）在己○○的手上，他說要兩次
      撥款，簿子、印章要放在己○○那邊。（審判長問：要放
      在己○○那邊做什麼？）第2次撥款的時候要用，就是己○○要把甲○○的錢匯給張連峰的時候要用。‥‥當時我
      們貸到188萬元，但是己○○說要分兩次撥款」等語（本
      院卷第46頁），並據被告丁○○於本院供稱：「我有看到
      告訴人把他的印章、存簿交給己○○。‥‥告訴人是說要
      己○○匯款給代書（應指張連峰）。‥‥銀行撥錢下來的
      那一天，存簿、印章是告訴人拿給己○○的，當時張代書
      、甲○○、我、甲○○的兒子乙○○都在場。‥‥因為己○○說錢過幾天才會下來，所以錢下來之後，再幫甲○○
      匯80萬元給張代書。‥‥（法官問：既然己○○說錢過幾
      天才會下來，那麼那天就不是貸款核撥下來的日子？）有
      撥下來，貸款是分兩次撥下來，那天是第1次，好像是撥
      下來80萬元，第2次才又撥下來108萬元。‥‥（法官問：
      銀行第2次把108萬元撥下來的時候，為何這個錢沒有還給
      張代書？）因為第1次撥款那天，甲○○把存摺交給己○○了，當時甲○○說錢再下來的時候，幫他把錢匯給張代
      書。（法官問：第1次匯錢的是何人？）我記得是己○○
      寫取款條，然後拿給甲○○他們蓋章，其餘我記憶不清楚
      了。另外80萬元，己○○說第2次貸款下來的時候，會再
      幫甲○○把80萬元還給張代書。‥‥（法官問：甲○○只
      有委託己○○要幫忙他兩次各匯款80萬元給張代書？）是
      的」等語（本院卷第16、17頁）在卷，及有被告己○○簽
      名之承諾書可佐（警卷第14頁）。又陽信銀行於96年1月
      17日實際上係1次撥款188萬元至陽信銀行甲○○帳戶內，
      並有陽信銀行之甲○○帳戶之往來明細（即對帳單）在卷
      可佐，足認被告己○○確於96年1月17日向告訴人甲○○
      佯稱陽信銀行要2次撥款云云，致告訴人甲○○委託被告
      己○○，要代為提款匯款予張連峰，而將該帳戶之存摺、
      印章及其上有親捺指印之空白取款條交予被告己○○，被
      告己○○確係為甲○○處理事務之人甚明。
（二）然被告己○○於告訴人甲○○不知情且未同意之情形下，
      竟自行於96年1月17日持其受託保管之甲○○之存摺、印
      章及蓋有甲○○指印之空白取款條，於該空白取款條上自
      行填寫提款金額107萬元，並蓋用甲○○印章，而提領該
      帳戶之107萬元，再存入謝明仁之帳戶，以償還丁○○之
      前積欠謝明仁之107萬元等情，亦據被告己○○對該107萬
      元之取款條之金額係其填寫，印章係其所蓋之事自承在卷
      （本院卷第20頁、第47頁反面），並就甲○○對其提款10
      7萬再匯款予謝明仁之事均不知情等情於本院亦坦承在卷
      ，其供稱：「（法官問：你何時辦這107萬元的匯款？）
      與80萬元的匯款同時。（法官問：甲○○在貸款下來的那
      一天，是否知道你把107萬元匯給謝明仁？）不知道，我
      也沒有問過甲○○。（法官問：貸款下來的那一天，要匯
      款80萬元，甲○○知道也在場？）是的」等語在卷（本院
      卷第20頁反面），並供稱：「（審判長問：甲○○有無要
      求你匯款107萬元給謝明仁？）沒有」等語（本院卷第48
      頁正面），復據告訴人甲○○於本院指訴：「（法官問：
      後來你的錢有107萬元，匯給了謝明仁，這有無經過你的
      同意？）沒有。我都不知道」等語（本院卷第15頁反面）
      ，並於警詢供稱：「有告知陽信銀行臺中分行房貸業務己○○，該房貸160萬是要歸還張連峰代書。‥‥銀行撥款
      當天，我有向己○○要拿存摺、印章，當時己○○說不行
      ，因為要匯款給張連峰代書，我有跟己○○說一定要將
      160 萬匯給張連峰代書」等語（核交卷第63頁反面），陽
      信銀行之甲○○帳戶之往來明細即對帳單（警卷第10頁）
      、該107萬元之取款條（警卷第18頁）、該107萬存入謝明
      仁帳戶之存款送款單（警卷第19頁）、陽信銀行謝明仁帳
      戶之往來明細即對帳單（警卷第10頁）可佐。從而被告己○○利用為甲○○處理事務及持有甲○○親捺指印之空白
      取款條之機會，自行提領甲○○陽信銀行帳戶內之107萬
      元，其有違背其任務，致生損害於甲○○之財產，被告己○○確具意圖為謝明仁之不法利益亦明。
（三）被告己○○雖辯稱：將甲○○帳戶內之107萬元匯予謝明
      仁，係受丁○○、戊○○之指示而為云云，惟被告己○○
      先於警詢辯稱：是丁○○將錢（指107萬元）轉至另一謝
      姓男子帳戶中。‥‥當時是代書張連峰要我代為保管（指
      甲○○帳戶之存摺、印章），張代書走後，我立即將存簿
      、印章交給另一個借款人丁○○，因為他也是借款人云云
      ，惟確係被告己○○自行提領陽信銀行之甲○○帳戶內之
      107萬匯款予謝明仁，已如前述，其警詢所辯與事實不符
      ，自不足採。被告己○○其後於偵訊辯稱：當初他們在承
      辦時，丁○○及甲○○有交代我說，全權委託給戊○○處
      理接洽，這是戊○○向我交代的，由撥款的項目取107 萬
      元匯入謝明仁的帳戶云云（核交卷第10頁），然於偵訊又
      改辯稱：因為當初丁○○向謝明仁借款時，即應允貸款款
      項核撥下來，就還給謝明仁，因此，在此筆貸款核撥下來
      後，我便將107萬元匯給謝明仁。‥‥確實有取得丁○○
      的授權云云（偵卷第10、11頁），其後又稱：是丁○○在
      臺中市○○路的水滸傳茶店，向謝明仁借款時，當時，丁○○就有表明，款項若貸款下來時，就會撥款還給謝明仁
      ，當時我也在場，因此，當這筆款項核撥下來時，我用電
      話告知丁○○，丁○○也沒有表示反對，我就將撥給謝明
      仁了云云（偵卷第27頁），其自警詢、偵訊及本院多次辯
      解，究係戊○○或丁○○在借款時，交待要自甲○○帳戶
      撥款107萬元至謝明仁帳戶？先後辯解不一，已非無瑕疵
      可指。且查：
    １陽信銀行於96年1月17日核撥貸款至甲○○帳戶，當日甲○○、其子乙○○、被告丁○○及張連峰均有到場等情，
      亦據被告丁○○、證人乙○○於本院、證人張連峰於偵訊
      陳明在卷（本院卷第50頁正面、第46頁反面、核交卷第7
      頁），被告己○○對貸款核撥當天，甲○○、張連峰均有
      到場，張連峰並有在場填寫匯款單等情於本院亦自承在卷
      （本院卷第20頁反面、19頁反面），該款項既係甲○○向
      陽信銀行申請貸款而獲陽信銀行撥付之貸款，並由陽信銀
      行匯入甲○○陽信銀行帳戶，自為甲○○所有之款項，被
      告己○○係陽信銀行負責放貸業務之職員，專司貸款之職
      ，對上開陽信銀行甲○○帳戶內之款項係甲○○所有乙節
      ，知之甚明；且核撥貸款當日，甲○○、其子乙○○、張
      連峰、被告丁○○均有到場，已如前述，甲○○就其帳戶
      內核撥入帳之188萬元，倘除還款予張連峰外，另有提款
      並轉存107萬元予謝明仁之意，或另有將貸得金額交由被
      告丁○○全權處理之意，或倘甲○○曾表示該款項由丁○○、戊○○全權處理，而丁○○、戊○○曾於先前對被告
      己○○表示該帳戶內之107萬元返還謝明仁之事，則甲○○既已在乙○○、丁○○陪同下到銀行，何不由甲○○或
      丁○○「自行」提領再轉帳予謝明仁即可？又被告己○○
      何不向到場之告訴人甲○○確認是否要依戊○○指示匯款
      107萬元予謝明仁？被告己○○何須於甲○○等在場人均
      不知情之情形下，由被告己○○「同日」先向甲○○表明
      須保管甲○○之存摺、印章及已捺指印之空白取款條，再
      代甲○○持存摺、印章提領及匯款107萬元予謝明仁？
    ２再查，核撥入甲○○帳戶之188萬元貸款，既係告訴人甲○○所有之款項，被告己○○何以於甲○○不知情且未獲
      同意下，聽從非款項之所有人丁○○、戊○○之指示，自
      行將之提領轉存至謝明仁帳戶？雖甲○○曾就本件帳戶之
      聯絡事宜，約定陽信銀行可與戊○○聯繫等情，亦有帳戶
      印鑑資料卡上之記載在卷可佐（警卷第8頁），然聯絡人
      並非有權決定款項如何處理之人，其理亦明，被告己○○
      係承辦放貸業務之銀行人員，對此節自不能諉為不知，倘
      非帳戶所有人甲○○有將存摺、印章交予戊○○代為提款
      ，被告己○○自不能僅因戊○○係甲○○之帳戶聯絡人，
      遽即依戊○○之口頭指示，即由被告己○○提領甲○○帳
      戶內之款項107萬元並匯給謝明仁，其理亦明。雖被告己○○再辯稱：對保時，曾向甲○○確認該案是不是照陳仁
      傑（應指戊○○）說的做，甲○○說沒有錯云云，意指甲○○曾授權貸得款項如何處理由依戊○○之指示云云；然
      查，告訴人甲○○否認有授權給他人處理貸款用途之事（
      本院卷第21頁正面），再查，證人即辦理對保時在場之陽
      信銀行放貸主管丙○○亦證稱：「（被告己○○問：我去
      對保的時候，當時我有詢問甲○○是否同意授權給戊○○
      來處理這個案子？）不是授權，是委託。是有這樣問甲○○，甲○○有回答，他說對啊，戊○○是他的姪子。（被
      告己○○問：丁○○當時是不是也有回答說委託戊○○全
      權處理這個案件？）對。‥‥（檢察官問：你剛剛說全權
      委託戊○○處理，是什麼意思？）就是借貸的問題。我們
      去的時候，甲○○因為不識字，對於貸款也不清楚，是委
      託他的姪子到我們銀行辦理貸款。（檢察官問：甲○○有
      說是說貸款下來的金額交給戊○○全權處理嗎？）沒有。
      （檢察官問：甲○○的意思是說這個案子貸款的過程由戊○○全權處理的意思嗎？）那天實際上就是甲○○告知己○○說貸款的部分，他委託戊○○來辦理貸款的」等語（
      本院卷第42頁正、反面），依證人丙○○上揭證述，足認
      甲○○僅委託戊○○處理申辦貸款之事，並無授權戊○○
      得自行提領貸得款項，是被告己○○所述非僅與告訴人甲○○所述不符，亦與對保時在場之證人丙○○所述不符；
      再參以被告己○○係辦理貸款人員，貸得金額既匯入陽信
      銀行之甲○○帳戶，該款項如何使用，由借款人甲○○俟
      貸款核撥，自行或委託他人持存摺、印章提領即可，被告
      己○○係負責辦理對保人員，何須向甲○○詢問或確認貸
      得款項之處理是否依戊○○之指示？是被告己○○此部分
      辯稱：甲○○曾於對保時，授權貸得款項如何處理依戊○○之指示云云，亦難採信。
    ３被告雖又辯稱：陳仁傑（應指戊○○）、丁○○在向謝明
      仁借款的時候，就有說明他們貸款下來的第一條錢，就要
      還給謝明仁云云（本院卷第21頁反面），惟查，證人戊○○於本院否認此事，其於本院證稱：「（被告己○○問：
      你是不是答應我朋友就是謝明仁說如果這筆貸款下來的時
      候，要拿去償還他的資金？）不是。‥‥（被告己○○問
      ：甲○○的案子，是不是證人告訴我說，因為甲○○不識
      字，而且甲○○有向證人借款，所以甲○○的案子全權由
      戊○○處理？）沒有。‥‥（審判長問：甲○○有無委託
      你去處理他向陽信銀行貸款188萬元的事情？）有。‥‥
      甲○○是委託我去找銀行而已。（審判長問：向銀行貸得
      188萬元後，如何運用，甲○○有無說你可以全權處理這
      188萬元的運用？）沒有。（審判長問：你有無交代己○○將甲○○向銀行貸得的188萬元中的107萬元，匯給謝明
      仁？）沒有。‥‥（審判長問：丁○○是不是曾經向謝明
      仁表示說甲○○向陽信貸款的188萬元，要優先還給謝明
      仁107萬元？）應該沒有」等語（本院卷第43至45頁），
      是被告己○○所辯，亦與證人戊○○所述不符，其辯稱：
      係受丁○○、戊○○之指示云云，已無證據證明。再被告
      己○○於本院審理時又辯稱：「（檢察官問：何人指示把
      107萬元匯款給謝明仁？）就是他們，就是丁○○、戊○○向我朋友借款的時候說的，他們表明說貸款核撥下來就
      是給他，撥款下來的時候，我還有打電話確認，我有打電
      話向丁○○、戊○○確認云云（本院卷第48頁反面），則
      96年1月17日核撥貸款當日，告訴人甲○○、其子乙○○
      、張連峰、被告丁○○均有到陽信銀行，張連峰並當場填
      寫匯款帳號，均如前述，被告己○○明知張連峰到場，係
      為取回甲○○要返還之160萬元，其何不當場向告訴人甲○○或被告丁○○確認是否要提領甲○○帳戶內之107萬
      元予謝明仁即可，復向甲○○、張連峰捏造稱須分2次撥
      款，又取走謝明仁帳戶之存摺、印章，再於當日事後再打
      電話向非帳戶所有人之丁○○、戊○○確認要提領甲○○
      帳戶內107萬返還予謝明仁，豈非與常情相違，是其辯稱
      當日曾打電話向丁○○、戊○○確認云云，顯係臨訟杜撰
      ，並非可採。
    ４且查，甲○○向陽信銀行申貸之款項既撥付入甲○○陽信
      銀行帳戶，縱丁○○、戊○○曾於96年1月3日向謝明仁借
      貸時口頭承諾俟貸款下來，就要還款予謝明仁107萬元，
      惟被告丁○○另有以位於潭子鄉之房地向陽信銀行辦理貸
      款等情，亦據被告丁○○於本院陳明在卷（本院卷第17頁
      反面、第18頁正面），被告己○○於本院亦不否認丁○○
      有透過其向陽信銀行申請貸款之事（本院卷第18頁反面、
      第22頁反面），則被告己○○明知丁○○另在陽信銀行亦
      有房貸案申請中，再參以依被告己○○所述：「丁○○、
      陳仁傑（指戊○○）借款的時候，就有說明他們貸款下來
      的第一條錢，就要還給謝明仁」云云（本院卷第21頁反面
      ），縱係屬實，顯見丁○○亦僅口頭表示，貸得款項會優
      先還款予謝明仁，並未授權被告己○○得自行提領自己該
      次申請貸款所得之款項，亦未授權被告己○○提領甲○○
      向陽信銀行申辦貸款之金額償還謝明仁，被告己○○豈可
      以之認為丁○○、戊○○係指示被告己○○得自行提領陽
      信銀行之甲○○帳戶之貸得款項償還謝明仁？又查，被告
      己○○係於96年1月3日帶丁○○向謝明仁借款，亦據同案
      被告謝明仁及被告己○○於偵訊供述該筆借款情形在卷（
      核交卷第9頁），並有陽信銀行之謝明仁帳戶之對帳單可
      佐（警卷第13頁）；又甲○○係96年1月2日向陽信銀行申
      請房屋貸款，陽信銀行於96年1月8日始核准貸款，甲○○
      及陽信銀行於96年1月10日始向地政機關提出抵押權設定
      之申請，甲○○並遲於96年1月16日始開立陽信銀行帳戶
      等情，亦有96年1月2日陽信銀行房屋貸款申請書（核交卷
      第20頁）、其上載明核准日期係96年1月8日之借款借據（
      核交卷第21頁）、抵押權設定契約書（核交卷第12頁）及
      96年1月16日甲○○帳戶印鑑卡可佐（警卷第8頁），被告
      己○○係該案承辦人，對此自難諉為不知，則於96年1月3
      日丁○○向謝明仁借款時，當時甲○○申辦貸款案件尚未
      經陽信銀行核准，甲○○能否向陽信銀行貸得款項均屬未
      定，甚且，丁○○、戊○○其2人既尚未持有甲○○之陽
      信銀行帳戶之存摺、印章，又非甲○○本人，復甲○○所
      有之系爭房地尚未設定抵押權予陽信銀行，究能否貸得款
      項、可貸得多少金額均屬未知，丁○○、戊○○又如何能
      於96年1月3日即授權被告己○○代為提領甲○○之款項
      107萬元以還款謝明仁？是被告己○○再辯稱：陳仁傑（
      指戊○○）就是說80萬元的部分先還給張連峰，107萬元
      還給謝明仁云云（本院卷第22頁反面），顯與事實不符，
      均難採信。
    綜上所述，被告己○○上開辯解顯均非可採，本件事證已明
    ，被告己○○猶聲請傳訊證人謝明仁以證明戊○○、丁○○
    曾表示要以貸款金額償還謝明仁云云，核無必要。本件事證
    明確，被告己○○上揭犯行堪予認定。
二、核被告己○○所為，係犯刑法第342條之背信罪。爰審酌被
    告係銀行辦理貸款之承辦人員，竟利用承辦貸款之機會，受
    委任代為處理他筆提款、匯款事務，未經告訴人甲○○本人
    之同意，即持告訴人之存摺、印章及已捺指印之空白取款盜
    領存款，使告訴人甲○○受有財產上之損害，再被告己○○
    背信而自行提領金額為107萬元，暨其犯後態度等一切情狀
    ，量處如主文所示之刑。再中華民國96年罪犯減刑條例業於
    96年7月4日公布，並自96年7月16日施行，該條例第2條明文
    規定：「犯罪在中華民國96年4月24日以前者，除本條例另
    有規定外，依下列規定減刑：三、有期徒刑、拘役或罰金，
    減其刑期或金額二分之一」等語，查本件被告己○○所犯上
    揭背信罪之犯罪時間，係在96年4月24日以前，且本件宣告
    刑為有期徒刑1年6月以下，非屬上揭減刑條例第3條規定不
    予減刑之情形，故依上開規定，本院應減其有期徒刑2分之1
    ，並諭知易科罰金之折算標準。
參、無罪部分
一、公訴意旨略以：被告丁○○因票據信用不良，需要資金週轉
    ，丁○○遂於96年1月3日透過陽信銀行放貸業務承辦人己○○向金主謝明仁（另為不起訴處分）借款107萬元以資調度
    ，並向謝明仁保證其正向銀行申辦貸款，如撥款下來，即會
    馬上清償該筆債務等語，然因丁○○先前已向甲○○佯稱：
    甲○○向陽信銀行所申辦之該筆借款，係為向黃敬惠清償甲○○為保證人之上開160萬元債務云云，丁○○因而心生歹
    念，基於意圖為自己不法所有之犯意，指示己○○（經本院
    判處有期徒刑1年，減為有期徒刑6月，並諭知易科罰金之折
    算標準，如前述）於陽信銀行撥款下來時，即將該筆款項中
    之107萬元轉匯予謝明仁，己○○遂於陽信銀行於96年1月17
    日核撥188萬元予甲○○後，於未經甲○○知情或同意之情
    形下，擅自以甲○○委託己○○保管另為他用之親捺指印之
    空白取款條，將甲○○帳戶內貸得款項188萬元中之107萬元
    領出，轉匯予謝明仁，因認被告丁○○涉犯刑法第339條第1
    項之詐欺取財罪嫌云云。
二、按犯罪事實應依證據認定之，無證據不得認定犯罪事實。又
    不能證明被告犯罪者，應諭知無罪之判決，刑事訴訟法第15
    4條第2項、第301條第一項分別定有明文。又認定不利於被
    告之事實，須依積極證據，苟積極證據不足為不利於被告事
    實之認定時，即應為有利於被告之認定，更不必有何有利之
    證據。另按事實之認定，應憑證據，如未能發現相當證據，
    或證據不足以證明，自不能以推測或擬制之方法，以為裁判
    基礎；又認定犯罪事實，所憑之證據，雖不以直接證據為限
    ，間接證據亦包括在內，然無論直接或間接證據，其為訴訟
    上之證明，須於通常一般之人均不致於有所懷疑，而得確信
    其為真實之程度者，始得據之為有罪之認定，倘其證明尚未
    達到此一程度，而有合理性懷疑之存在時，即無從為有罪之
    認定，最高法院30年上字第816號判例、40年臺上字第86號
    判例、30年上字第1831號判例、76年臺上字第4986號判例分
    別著有明文可資參照；又刑事訴訟法第161條已於91年2月8
    日修正公布，其第1項規定：檢察官就被告犯罪事實，應負
    舉證責任，並指出證明之方法。因此，檢察官對於起訴之犯
    罪事實，應負提出證據及說服之實質舉證責任。倘其所提出
    之證據，不足為被告有罪之積極證明，或其指出證明之方法
    ，無從說服法院以形成被告有罪之心證，基於無罪推定之原
    則，自應為被告無罪判決之諭知，最高法院92年臺上字第12
    8號判例參照。
三、公訴人認被告丁○○涉犯詐欺取財罪嫌，無非以同案被告己○○之供述為據。訊據被告丁○○堅決否認有詐欺犯行，其
    辯稱：不曉得己○○為何沒把第2次的80萬元匯給張代書等
    語。經查：
（一）甲○○以系爭房地向陽信銀行申請貸款188萬元，原係為
      償還丁○○積欠黃敬惠而由甲○○提供系爭房地設定抵押
      權予黃敬惠之160萬元債務，因陽信銀行要求須塗銷其上
      原設定予黃敬惠之抵押權，並辦理設定抵押權予陽信銀行
      ，從而黃敬惠之代理人張連峰遂配合辦理塗銷黃敬惠之抵
      押權之設定等情，業據告訴人甲○○於警詢（核交卷第63
      頁）、偵訊及本院多次陳明在卷，復據被告丁○○於偵訊
      及證人張連峰於警詢（核交卷第65頁）、偵訊（核交卷第
      7頁）陳明在卷，並有張連峰提出之借貸契約書、指名支
      付丁○○之支票可佐（核交卷第67、68頁），足認被告丁○○確係積欠黃敬惠160萬元之債務人，而告訴人甲○○
      係提供房地設定抵押權之抵押人，告訴人甲○○確「知情
      」向陽信銀行借貸係為將借得款項交由黃敬惠之代理人張
      連峰以清償該筆160萬元之債務，且告訴人甲○○所有之
      系爭房地原設定抵押權予黃敬惠，經向陽信銀行辦理貸款
      後，其上黃敬惠之抵押權業已塗銷，系爭房地之抵押權僅
      設定予陽信銀行。又被告丁○○原同意擔任甲○○向陽信
      銀行申請房貸之連帶保證人，其後係陽信銀行要求將被告
      丁○○更改為共同借款人等情，業據被告丁○○於本院陳
      明在卷，復與證人即陽信銀行授信襄理陳文奇於偵訊具結
      證述相符，是被告丁○○無論係甲○○向陽信銀行申請貸
      款之共同借款人或連帶保證人，其均須與甲○○就該筆向
      陽信銀行貸款之188萬元負民事上之連帶清償責任。是告
      訴人甲○○就提供系爭房地設定抵押權予陽信銀行，而向
      陽信銀行申請貸款188萬元部分，並未受被告丁○○行詐
      ，是此部分難認被告丁○○有對告訴人甲○○施用何項詐
      術，而為詐欺取財犯行。
（二）雖其後甲○○向陽信銀行貸得之188萬元中之107萬元，遭
      陽信銀行承辦人即被告己○○未經甲○○同意，而提領償
      還被告丁○○透過被告己○○向訴外人謝明仁所借用之10
      7萬元等情，亦據被告己○○陳明在卷，並有陽信銀行甲○○帳戶之往來明細即對帳單、陽信銀行謝明仁帳戶之往
      來明細即對帳單可佐，均如前述（即被告己○○有罪部分
      之理由說明），亦堪認定。雖被告己○○供稱：係受丁○○及戊○○之指示云云，然被告己○○此部分之供述，業
      據被告丁○○否認（偵卷第27頁），且查：
    １被告己○○先於警詢辯稱：是丁○○將錢（指107萬元）
      轉至另一謝姓男子帳戶中。‥‥當時是代書張連峰要我代
      為保管（指甲○○帳戶之存摺、印章），張代書走後，我
      立即將存簿、印章交給另一個借款人丁○○，因為他也是
      借款人云云，惟確係被告己○○自行提領陽信銀行之甲○○帳戶內之107萬匯款予謝明仁，已據被告己○○於本院
      陳明在卷，是被告己○○警詢所述，與事實不符。再被告
      己○○於偵訊先供稱：給戊○○處理接洽，這是戊○○向
      我交代的，由撥款的項目取107萬元匯入謝明仁的帳戶云
      云（核交卷第10頁），後又改稱：因為當初丁○○向謝明
      仁借款時，即應允貸款款項核撥下來，就還給謝明仁，因
      此，在此筆貸款核撥下來後，我便將107萬元匯給謝明仁
      。‥‥確實有取得丁○○的授權云云（偵卷第10、11頁）
      ，其後又稱：是丁○○在臺中市○○路的水滸傳茶店，向
      謝明仁借款時，當時，丁○○就有表明，款項若貸款下來
      時，就會撥款還給謝明仁，當時我也在場，因此，當這筆
      款項核撥下來時，我用電話告知丁○○，丁○○也沒有表
      示反對，我就將撥給謝明仁了云云（偵卷第27頁），於本
      院則供稱：陳仁傑（應指戊○○）、丁○○在向謝明仁借
      款的時候，就有說明他們貸款下來的第一條錢，就要還給
      謝明仁云云（本院卷第21頁反面），其於警詢、偵訊及本
      院供述不一，已非無瑕疵可指，倘被告丁○○確曾指示己○○提領甲○○帳戶之107萬元轉存至陽信銀行謝明仁帳
      戶，何以被告己○○於偵訊之初，又稱係戊○○之指示？
    ２又依被告己○○偵訊及本院所述，被告丁○○係於「借款
      時」，即應予貸款款項核撥下來，即還款給謝明仁云云，
      惟查，「口頭告知貸款款項核撥下來，即還款」，與「指
      示被告己○○於貸款撥核時，向甲○○佯稱陽信銀行要分
      2次撥款，再俟甲○○交付存摺、印章後，即自行取甲○○捺指印之空白取款條及存摺、印章領款107萬元轉存至
      陽信銀行謝明仁帳戶」係屬二事，縱被告丁○○有於向謝
      明仁借款時，表明貸款核撥下來，即會還款之事，然被告
      丁○○既未具體表明係何件貸款核撥下來時還款，再參以
      被告丁○○確有另以潭子鄉房地向陽信銀行申辦房貸，亦
      為己○○所承辦，亦據被告己○○於本院所不否認（本院
      卷第18頁反面、第22頁反面），被告丁○○既未明確表示
      被告己○○得自行提領款項償還謝明仁，被告己○○自不
      致因之認為丁○○、戊○○係指示被告己○○得自行提領
      陽信銀行之甲○○帳戶之貸得款項償還謝明仁，自不能以
      被告丁○○於借款時向謝明仁表明「貸款核撥下來即還款
      」，遽即推定其係指示被告己○○「於貸款撥核時，向甲○○佯稱陽信銀行要分2次撥款，再俟甲○○交付存摺、
      印章後，即自行取甲○○捺指印之空白取款條及存摺、印
      章領款107萬元轉存至陽信銀行謝明仁帳戶」之意，其理
      亦明。
    ３再查，被告己○○係於96年1月3日帶丁○○向謝明仁借款
      ，亦據同案被告謝明仁及被告己○○於偵訊供述該筆借款
      情形在卷（核交卷第9頁），並有陽信銀行之謝明仁帳戶
      之對帳單可佐（警卷第13頁）；又甲○○係96年1月2日向
      陽信銀行申請房屋貸款，陽信銀行於96年1月8日始核准貸
      款，甲○○及陽信銀行於96年1月10日始向地政機關提出
      抵押權設定之申請，甲○○並遲於96年1月16日始開立陽
      信銀行帳戶等情，亦有96年1月2日陽信銀行房屋貸款申請
      書（核交卷第20頁）、其上載明核准日期係96年1月8日之
      借款借據（核交卷第21頁）、抵押權設定契約書（核交卷
      第12頁）及96年1月16日甲○○帳戶印鑑卡可佐（警卷第8
      頁），被告己○○係該案承辦人，對此自難諉為不知，則
      於96年1月3日丁○○向謝明仁借款時，當時甲○○申辦貸
      款案件尚未經陽信銀行核准，甲○○能否向陽信銀行貸得
      款項均屬未定，甚且，則丁○○、戊○○其2人既尚未持
      有甲○○之陽信銀行帳戶之存摺、印章，又非甲○○本人
      ，復甲○○所有之系爭房地尚未設定抵押權予陽信銀行，
      究能否貸得款項、可貸得多少金額均屬未知，丁○○、戊○○又如何能於96年1月3日即指示被告己○○代為提領甲○○之款項107萬元以還款謝明仁？是被告己○○辯稱，
      依被告丁○○於借款時之指示，而提領本件107萬元款項
      云云，實難採信。
    ４再被告己○○於本院審理時又辯稱：「（檢察官問：何人
      指示把107萬元匯款給謝明仁？）就是他們，就是丁○○
      、戊○○向我朋友借款的時候說的，他們表明說貸款核撥
      下來就是給他，撥款下來的時候，我還有打電話確認，我
      有打電話向丁○○、戊○○確認云云（本院卷第48頁反面
      ），意指自己於96年1月17日銀行撥款188萬元予甲○○時
      ，其於自甲○○帳戶提款前，尚有向被告丁○○、戊○○
      確認要提領107萬元還款予謝明仁之事云云，惟96年1月17
      日撥款當日上午8時，告訴人甲○○、其子乙○○、張連
      峰、被告丁○○均有到陽信銀行，張連峰並當場填寫匯款
      帳號等情，亦據被告己○○於本院陳明在卷（本院卷第19
      頁反面），被告己○○既係該放貸案之承辦人員，自知當
      日陽信銀行撥款至甲○○帳戶之款項為188萬元，又被告
      己○○當時係向甲○○、張連峰表示當日僅能匯款80萬元
      予張連峰等情，亦為告訴人甲○○及證人張連峰多次陳明
      在卷，已如前述，再當時甫為上班時間，被告己○○自尚
      未撥打電話予被告丁○○、戊○○確認，則其何以即對在
      場之甲○○、乙○○、張連峰、丁○○表示要2次撥款，
      且當日僅能匯予張連峰80萬元？又其何以當場不向丁○○
      確認，竟係之後再打電話向丁○○確認，亦與常理有違。
      是被告己○○辯稱其「於提款107萬元之前」，有打電話
      向被告丁○○、戊○○確認乙節，顯係卸責之詞，亦難採
      信。
      綜上所述，被告己○○上開供述內容，已難採信。自難依
      被告己○○上開有瑕疵之供述內容，遽即認被告丁○○有
      「指示被告己○○提領甲○○帳戶之107萬元轉存至陽信
      銀行謝明仁帳戶之事」，而有為自己不法所有之意圖，對
      甲○○施用詐術之事。
（三）再查，告訴人甲○○於96年1月17日將其甲○○陽信銀行
      帳戶之存摺、印章及親捺指印之空白取款條交予被告己○○之際，被告丁○○、告訴人甲○○之子乙○○及債權人
      黃敬惠之代理人張連峰均在場，已如前述，既無證據證明
      係被告丁○○要求告訴人甲○○應將上開物品交予被告己○○，復無證據證明被告丁○○就此部分與己○○有何犯
      意聯絡，自難認係被告丁○○有對告訴人甲○○施用詐術
      而取得甲○○之財物。
（四）又被告己○○提領甲○○陽信銀行帳戶之107萬元匯款予
      謝明仁，固係為清償被告丁○○積欠謝明仁之107萬元之
      債務等情，亦為被告丁○○及同案被告己○○於本院陳明
      在卷；事後，謝明仁亦有委託被告己○○，將被告丁○○
      為向謝明仁借款而交付予謝明仁之3張支票，返還予被告
      丁○○，亦據被告丁○○於偵訊自承在卷（核交卷第53頁
      ），惟該事後返還支票之行為，亦不足遽即推定「本件並
      非被告己○○自行決定提領甲○○帳戶之107萬元轉存至
      陽信銀行謝明仁帳戶，而係被告丁○○有指示被告己○○
      提領甲○○帳戶內之107萬元返還予謝明仁」之事。況查
      ，被告丁○○原即積欠黃敬惠160萬元之債務，復積欠謝
      明仁107萬元之債務等情，均如前述，該筆陽信銀行撥付
      至甲○○帳戶之貸款188萬元中之107萬元，不問係返還予
      謝明仁或係返還予黃敬惠之代理人張連峰，對被告丁○○
      而言，並無差異，其並無對甲○○施用詐術，或未經甲○○同意，即指示被告己○○將甲○○帳戶內之款項提領10
      7萬元予謝明仁之必要，其理亦明。
（五）又告訴人甲○○自警詢、偵訊至本院，均未曾指訴遭被告
      丁○○詐騙，亦未指訴認被告丁○○有與被告己○○基於
      犯意聯絡，而領取其帳戶內之款項，亦有告訴人甲○○之
      警詢、偵訊及本院陳述筆錄可佐；此外，復無其他證據可
      資佐證被告丁○○事先有與被告己○○有犯意聯絡，復無
      證據證明被告丁○○對96年1月17日甲○○會親捺空白取
      款條及將存摺、印章交予被告己○○於事前有所知悉，則
      其自無可能指示被告己○○利用持有上揭空白取款條及存
      摺、印章之際，提領107萬元匯予謝明仁。
四、綜上所述，既無其他積極證據足資證明被告丁○○要求告訴
    人甲○○在96年1月初向陽信銀行申辦房貸之初，即具意圖
    為自己不法所有之詐欺犯意，復無其他積極證據足資證明告
    訴人甲○○將其所有之陽信銀行存摺、印章及親捺指印之空
    白取款條交予被告己○○，與被告丁○○有關，係受被告丁○○施用詐術而為。而同案被告己○○雖係銀行承辦人員，
    惟被告丁○○係透過同案被告己○○向謝明仁借款，甚且，
    被告己○○並曾代謝明仁提領現金56萬元交予被告丁○○等
    情，亦據同案被告謝明仁及被告己○○於偵訊供稱在卷，顯
    見2人有相當信賴關係，是同案被告己○○為謝明仁之利益
    ，而為上開犯行，亦與情理相符，是被告丁○○被訴詐欺取
    財部分無證據足資證明，爰依法為無罪之諭知。
據上論斷，應依刑事訴訟法第299條第1項前段、第301條第1項，
刑法第342條、第41條第1項前段，刑法施行法第1條之1，中華民
國96年罪犯減刑條例第2條第1項第3款、第7條、第9條，判決如
主文。
中    華    民    國    97    年    10    月    14    日
                刑事第十庭    審判長法  官  黃家慧
                                    法  官  陳玉聰
                                    法  官  黃炫中
上正本證明與原本無異。
如不服本判決，應於收受送達後10日內向本院提出上訴書狀（應
敘述具體理由並附繕本）。
上訴書狀如未敘述理由，應於上訴期間屆滿後20日內補提理由書
於本院。
                                    書記官  陳靖騰
中    華    民    國    97    年    10    月    14    日
所附法條
中華民國刑法第342條
為他人處理事務，意圖為自己或第三人不法之利益，或損害本人
之利益，而為違背其任務之行為，致生損害於本人之財產或其他
利益者，處五年以下有期徒刑、拘役或科或併科一千元以下罰金
。
前項之未遂犯罰之。


司法院資訊處製作；財團法人民間司法改革基金會備份。
